【裁判字號】    97,重訴緝,1
【裁判日期】    971019
【裁判案由】    毒品危害防制條例
【裁判全文】
臺灣臺南地方法院刑事判決             97年度重訴緝字第1號
公  訴  人  臺灣臺南地方法院檢察署檢察官
被      告  丙○○
                    （
指定辯護人  本院公設辯護人乙○○
上列被告因毒品危害防制條例案件，經檢察官提起公訴（九十六
年度偵字第六六七三、六七三六號），本院判決如下：
    主  文
丙○○共同運輸第一級毒品，處有期徒刑拾伍年陸月。扣案如附
表所示之第一級毒品均沒收銷燬之。
    事  實
一、丙○○於民國（下同）九十六年四月上旬，與黃克、邱昱菁
    及友人蔡志宗、張永聰（業經本院另案審結）等人共謀由境
    外運輸第一級毒品海洛因入境，言明出國食、宿交通等費用
    均由黃克負擔，每私運一粒海洛因球成功，由黃克給付私運
    者新臺幣（下同）三萬元為酬。商議既定，黃克與邱昱菁即
    先於同月十一日上午，由高雄市小港機場，搭乘港龍航空公
    司班機至香港後轉往越南國胡志明市，與毒梟洽取毒品。丙
    ○○、蔡志宗、張永聰三人則於同月十三日由高雄市小港機
    場，搭乘港龍航空公司班機至香港後轉往越南國胡志明市，
    與黃克、邱昱菁等會合，一同投宿於胡志明市之某飯店。同
    月十五日上午，黃克在上開飯店內取得姓名、年籍不詳，綽
    號為「阿吉」之毒梟（另由臺灣臺南地方法院檢察署檢察官
    偵查）交付之海洛因球計十七粒，旋於同日深夜在該飯店內
    將該十七粒海洛因球分散交付予丙○○等人，其中邱昱菁、
    蔡志宗、張永聰每人各分得四粒、丙○○分得五粒。翌（十
    六）日上午，丙○○、邱昱菁、蔡志宗、張永聰等人分別在
    飯店內將其分得之海洛因球以保險套包裝後塞入肛門，即搭
    乘班機至香港，轉搭巴士至中國大陸廣州市。進住飯店後，
    丙○○、邱昱菁、蔡志宗、張永聰等人暫將塞入肛門內之海
    洛因球排出。嗣於同年月十七日上午，丙○○、邱昱菁、蔡
    志宗、張永聰等人，復將前揭海洛因球以同一方式塞入肛門
    內，搭乘車、船返回香港，旋即於同日十八時許，由香港搭
    乘港龍航空公司ＫＡ四三○班次飛機返台，於同日晚上七時
    三十分抵達高雄市小港機場時，為警據報會同海關查獲，將
    丙○○、邱昱菁、蔡志宗、張永聰等人帶往高雄市立聯合醫
    院大同院區鑑驗，於同日二十二時二十五分至二十二時五十
    五分許，分別將渠等前揭塞入肛門之海洛因球計十七粒排出
    體外（其數量及合計淨重、純質淨重均如附表所示）。
二、案經海巡署南部地區巡防局臺南市機重查緝隊及高雄縣警察
    局仁武分局報請臺灣臺南地方法院檢察署檢察官偵查起訴。
    理  由
壹、程序部分：
一、按被告之自白非出於強暴、脅迫、利誘、詐欺、疲勞訊問、
    違法羈押或其他不正之方法，且與事實相符者，得為證據。
    刑事訴訟法第一百五十六條第一項定有明文。查本件被告於
    本院行準備程序及審理程序時，對於公訴檢察官提出被告於
    警詢及偵查中之筆錄證據能力均不爭執，亦未抗辯其自白非
    出於任意性，復查無明顯事證足認檢察官及警察機關於製作
    該等筆錄時，有對被告施以法律所禁止之不正方法等情事，
    應認被告之自白均具有任意性，而具有證據能力。
二、次按被告以外之人於審判外之言詞或書面陳述，除法律有規
    定者外，不得作為證據。刑事訴訟當事人、代理人或辯護人
    於法院調查證據時，知有刑事訴訟法第一百五十九條第一項
    不得為證據之情形，而未於言詞辯論終結前聲明異議者，視
    為有前項之同意，同法第一百五十九條第一項及第一百五十
    九條之五第二項定有明文。經查，高雄關稅局扣押貨物運輸
    工具收據及搜索筆錄，均係被告以外之人於審判外所為之書
    面陳述，核其性質屬傳聞證據，依刑事訴訟法第一百五十九
    條第一項規定，本不具證據能力。然查，被告未於言詞辯論
    終結前對於上開文書聲明異議，本院審酌高雄關稅局扣押貨
    物運輸工具收據及搜索筆錄係公務員所製作，具有相當之中
    立性，上開文書之製作過程均無不適當之情形，其內容又與
    本件事實有相當之關聯性，均無證據證明係公務員違背法定
    程序所取得，且被告及其辯護人於本院審判終結前，就卷內
    上開卷證資料之證據能力均表示無意見，且亦無刑事訴訟法
    第一百五十九條之四顯有不可信之情況，與不得作為證據之
    情形，本案認定事實所引用之本案卷證所有文書證據、物證
    等證據，均有證據能力。
三、再按法院或檢察官得囑託醫院、學校或其他相當之機關、團
    體為鑑定；鑑定之經過及其結果，應命鑑定人以言詞或書面
    報告。刑事訴訟法第二百零八條第一項前段及第二百零六條
    第一項分別定有明文。經查，法務部調查局調科壹字第○九
    六二三○四二六○○號鑑定書一紙，本質上固亦屬鑑定人員
    於審判外之書面陳述，然此係法務部調查局受理囑託所為之
    鑑定書面報告，揆諸上開規定，得僅由鑑定人出具書面鑑定
    報告而無須於審判中以言詞陳述，係屬刑事訴訟法第一百五
    十九條第一項「被告以外之人於審判外之言詞或書面陳述，
    除法律有規定者外，不得作為證據」所稱「法律有規定者」
    之例外情形（刑事訴訟法第一百五十九條立法理由參照），
    而具有證據能力。
四、末查，本案照片五張均係以機械（照相機）方式所留存之影
    像，並非依憑人之記憶再加以轉述而得，是以上開各物證均
    非供述證據，殊無傳聞證據排除法則之適用，復無證據證明
    係公務員違背法定程序或經偽造、變造所取得，又與本件事
    實具有相當之關聯性，應認照片五張均有證據能力。
貳、實體部分：
一、訊據被告丙○○於警詢、偵查及本院審理時坦承不諱（見高
    縣仁警偵移字第○九六○○○○四一三號警卷第十七至十八
    、二二至二三頁；偵卷第十八至二十頁；本院九十七年十一
    月五日審判筆錄），並有海洛因球五粒扣案及高雄關稅局扣
    押貨物運輸工具收據及搜索筆錄、法務部調查局調科壹字第
    ○九六二三○四二六○○號鑑定書一紙、被告之入出境紀錄
    一件、排出海洛因球之照片計五張附卷可資佐參，均足證被
    告確有如事實欄所載共同運輸及私運管制物品進口之行為及
    主觀之犯意，彰彰甚明。綜上各情相互酌參，本件事證明確
    ，被告犯行，洵堪認定。
二、按海洛因係第一級毒品，毒品危害防制條例第二條第二項第
    一款規定甚明。核被告所為，係犯毒品危害防制條例第四條
    第一項之運輸第一級毒品罪及懲治走私條例第二條第一項之
    私運管制物品進口罪。其持有第一級毒品海洛因進而運輸，
    其持有之行為應被運輸之行為所吸收，不另論罪。又被告丙
    ○○與被告黃克、邱昱菁、張永聰、蔡志宗等人間有犯意聯
    絡及行為分擔，均為共同正犯。被告分別以一行為而觸犯前
    揭二罪名，為想像競合犯，應從一重之運輸第一級毒品罪處
    斷。再被告運輸第一級毒品海洛因，為數非鮮，惟念其對重
    典之認識不夠深切，且運輸第一級毒品海洛之次數僅此一次
    ，於入關時即被查獲，尚未流入市面，誠屬法重情輕，再者
    ，按刑法第五十九條規定，犯罪之情狀可憫恕者，得酌量減
    輕其刑，同法第五十七條規定，科刑時應審酌一切情狀，尤
    應注意所列十款事項，作為科刑重輕之標準，兩條適用上固
    有區別，惟所謂「犯罪之情狀」與「一切情形」云云，並非
    有截然不同之領域，於裁判上酌減其刑時，應就犯罪一切情
    狀（包括第五十七條所列舉之十款事項），予以全盤考量，
    審酌其犯罪有無可憫恕之事由（即判例所稱有特殊之原因與
    環境等等，在客觀上足以引起一般同情，以及宣告法定低度
    刑，是否猶嫌過重），以為判斷。故適用第五十九條酌量減
    輕其刑時，並不排除第五十七條所列舉十款事由之審酌，其
    程度應達於確可憫恕，始可予以酌減（最高法院七十年度第
    六次刑事庭會議決議參照），惟犯毒品危害防制條例第四條
    第一項之販賣第一級毒品罪（「運輸」第一級毒品之情形亦
    應作相同之解釋），不分犯罪情節輕重，概處以法定刑死刑
    或無期徒刑，難免輕重失衡，倘有情輕法重情形，於裁判時
    自得適用刑法第五十九條酌量減輕其刑，以避免過嚴之刑罰
    （司法院大法官解釋釋字第二百六十三號解釋意旨參照），
    因此，本案被告對其運輸海洛因之犯行科以法定最輕刑之無
    期徒刑，既有上開事由，如處最輕刑度，猶嫌過重，衡情尚
    有可憫恕之處，本院仍就其運輸第一級毒品之部分，依刑法
    第五十九條規定減輕其刑。爰審酌被告因一時貪念所害而運
    輸毒品，危害社會治安，念其犯罪之程度及角色不同，在刑
    罰之效果上亦應加以區分，又姑念其等犯後自警詢以迄偵查
    、本院審理時均承坦犯行，足見其均知悔悟，犯後態度良好
    等一切情狀，量處如主文所示之刑，以資儆懲。
三、另按刑罰法令關於沒收之規定，兼採職權沒收主義與義務沒
    收主義；職權沒收，係指法院就屬於被告所有，供犯罪所用
    、預備用或因犯罪所得之物，仍得本於職權斟酌是否宣告沒
    收，例如刑法第三十八條第一項第二款、第三款、第三項前
    段等規定屬之；義務沒收，則又可分為絕對義務沒收與相對
    義務沒收，前者指凡法條有：「不問屬於犯人與否，沒收之
    」之特別規定者屬之，法院就此等物品是否宣告沒收，無斟
    酌餘地，除已證明滅失者外，不問屬於犯人與否或有無查扣
    ，均應宣告沒收，例如刑法第三十八條第一項第一款、第二
    項、第二百條、第二百零五條、第二百零九條、第二百十九
    條、第二百六十六條第二項、毒品危害防制條例第十八條第
    一項前段等規定屬之；後者指供犯罪所用、預備用或因犯罪
    所得，以屬於被告所有者為限，始應予以沒收，例如毒品危
    害防制條例第十九條第一項（最高法院九十六年度台上三六
    ０七號判決意旨參照）。另參酌最高法院之判決認為：「沒
    收物之執行完畢與沒收物之不存在，並非一事，因犯罪依法
    必須沒收之物，雖已於共犯中之一人確定判決諭知沒收，並
    已執行完畢，對於其他共犯之判決，仍應宣告沒收（最高法
    院六十五年六月二十二日、六十五年度第五次刑庭庭推總會
    議決議(二)參照）。查毒品危害防制條例第十八條前段規定「
    查獲之第一、二級毒品，……不問屬於犯人與否，均沒收銷
    燬之」，採義務沒收主義。原判決以「扣案…之毒品海洛因
    ，業經第一審另於被告施用毒品案件判刑確定後，由檢察官
    執行沒收銷燬處分，無從再沒收銷燬，故不另予宣告沒收銷
    燬」云云，亦有違誤」（最高法院九十七年度臺上字第一九
    七九號判決參照），經查：本案扣得如附表所示之物，業經
    法務部調查局調科壹字第○九六二三○四二六○○號鑑定書
    、調科壹字第○九六二三○四二六一○號鑑定書、調科壹字
    第○九六二三○四二六二○號鑑定書及調科壹字第○九六二
    三○四二六三○號鑑定書鑑定認定均含海洛因成分，有上開
    鑑定書四份在卷可參（見偵卷第五七頁至第六十頁），爰依
    毒危害防制條例第十八條第一項前段之規定，沒收銷燬之。
據上論斷，應依刑事訴訟法第二百九十九條第一項前段，毒品危
害防制條例第四條第一項、第十八條第一項前段，懲治走私條例
第二條第一項，刑法第十一條前段、第二十八條、第五十五條、
第五十九條，判決如主文。
本案經檢察官甲○○到庭執行職務
中    華    民    國    97    年    10    月    19    日
                刑事第十三庭    審判長法  官  張銘晃
                                      法  官  徐文瑞
                                      法  官  黃翰義
以上正本證明與原本無異。
如不服本判決應於收受本判決後10日內向本院提出上訴書狀，並
應敘述具體理由。如未敘述上訴理由者，應於上訴期間屆滿後20
日內向本院補提理由書狀（均須按他造當事人之人數附繕本）「
切勿逕送上級法院」。
                                      書記官  謝文心
中    華    民    國    97    年    11    月    20    日
附表：
┌───┬─────┬───┬─────┬─────┐
│編號  │ 攜帶者   │數  量│合計淨重  │ 純質淨重 │
├───┼─────┼───┼─────┼─────┤
│ 一   │ 邱昱菁   │四  顆│149.55公克│101.16公克│
├───┼─────┼───┼─────┼─────┤
│ 二   │ 蔡志宗   │四  顆│151.91公克│102.75公克│
├───┼─────┼───┼─────┼─────┤
│ 三   │ 張永聰   │四  顆│148.62公克│100.53公克│
├───┼─────┼───┼─────┼─────┤
│ 四   │ 丙○○   │五  顆│186.98公克│126.47公克│
└───┴─────┴───┴─────┴─────┘
附錄本件論罪科刑法條全文：
毒品危害防制條例第4條
製造、運輸、販賣第一級毒品者，處死刑或無期徒刑；處無期徒
刑者，得併科新臺幣1千萬元以下罰金。
製造、運輸、販賣第二級毒品者，處無期徒刑或7年以上有期徒
刑，得併科新臺幣7百萬元以下罰金。
製造、運輸、販賣第三級毒品者，處5年以上有期徒刑，得併科
新臺幣5百萬元以下罰金。
製造、運輸、販賣第四級毒品者，處3年以上10年以下有期徒刑
，得併科新臺幣3百萬元以下罰金。
製造、運輸、販賣專供製造或施用毒品之器具者，處1年以上7
年以下有期徒刑，得併科新臺幣1百萬元以下罰金。
前五項之未遂犯罰之。
懲治走私條例第2條
私運管制物品進口、出口逾公告數額者，處7年以下有期徒刑，
得併科新臺幣3百萬元以下罰金。
前項之未遂犯罰之。
第1項所稱管制物品及其數額，由行政院公告之。


司法院資訊處製作；財團法人民間司法改革基金會備份。
